【裁判字號】    90,訴,888
【裁判日期】    900606
【裁判案由】    損害賠償
【裁判全文】
臺灣臺北地方法院民事判決  九十年度訴字第八八八號
    原      告  丙○○
    被      告  甲○○
                乙○○
右當事人間請求損害賠償事件，本院判決如左：
    主    文
被告應連帶給付原告新台幣伍拾萬元，及自民國八十九年四月十一日起至清償日止，
按年息百分之五計算之利息。
原告其餘之訴駁回。
訴訟費用由被告連帶負擔五分之一，餘由原告負擔。
本判決於原告以新台幣壹拾陸萬陸仟元供擔保後，得假執行。
原告其餘假執行之聲請駁回。
    事    實
甲、原告方面：
一、聲明：被告應連帶給付原告新台幣（下同）三百萬元，及自起訴狀繕本送達翌日
    起至清償日止，按年息百分之五計算之利息。原告並願供擔保請准宣告假執行。
二、陳述：其與被告甲○○原係夫妻，於七十九年結婚，育有二子。詎被告乙○○明
    知被告甲○○為有婦之夫，竟與之密切往來，並於八十八年十二月七日上午六時
    三十分許之某時，在台北市○○區○○路一段七六號六樓被告甲○○之住處通姦
    ，其行為嚴重破壞原告辛苦經營之婚姻與家庭，致原告痛苦不堪，爰依侵權行為
    法律關係請求被告連帶賠償精神慰撫金三百萬元。
三、證據：提出結婚證書、戶籍謄本、（均影本）為證。
乙、被告方面：
壹、被告甲○○未於最後言詞辯論期日到場，據其以前到場所為之聲明及陳述略以：
一、聲明：駁回原告之訴及其假執行之聲請。
二、陳述：
（一）原告另案於本院八十九年度婚字第五七五號之離婚案件，已就本件通姦之原因
      事實請求損害賠償，原告乃重複起訴。
（二）又其原開設美髮店，每月收入約二十萬元，目前已經則無工作。
三、證據：提出八十九年度婚字第七五七號起訴狀影本為證。
貳、被告乙○○部分：
一、聲明：駁回原告之訴及其假執行之聲請。
二、陳述：
（一）原告於另案九十年訴字第六四一號已對被告就本件通姦原因事實請求賠償，本
      件係重複起訴，且原告亦已於八十九年度婚字第五七五號案件對被告甲○○取
      得損害賠償，不得再重複求償。
（二）原告與被告甲○○之婚姻，早已發生問題，其婚姻不睦並非其所造成，原告請
      求其賠償並無理由。
（三）其之前為美髮師，每月收入約二萬多元，目前已無工作。
三、證據：提出附帶民事起訴狀、本院九十年度訴字第六四一號開庭通知書、本院八
    十九年度婚字第五七五號民事判決（均影本）為證。
    理    由
一、被告甲○○未於最後言詞辯論期日到場，核無民事訴訟法第三百八十六條各款所
    列情形，爰依原告之聲請，由其一造辯論而為判決。
二、原告起訴主張：其與被告甲○○原係夫妻，於七十九年結婚，育有二子。詎被告
    乙○○明知被告甲○○為有婦之夫，竟與之密切往來，並於八十八年十二月七日
    上午六時三十分許之某時，在台北市○○區○○路一段七六號六樓被告甲○○之
    住處通姦，其行為嚴重破壞原告辛苦經營之婚姻與家庭，致精神痛苦不堪，爰依
    侵權行為法律關係請求被告連帶賠償精神慰撫金三百萬元。被告甲○○則抗辯以
    ：原告另案於本院八十九年度婚字第五七五號之離婚案件，已就本件通姦之原因
    事實請求損害賠償，原告乃重複起訴；又其原開設美髮店，每月收入約二十萬元
    ，目前已經則無工作等語。至被告乙○○則以：原告於另案九十年訴字第六四一
    號已對被告就本件通姦原因事實請求賠償，本件係重複起訴，且原告亦已於八十
    九年度婚字第五七五號案件對被告甲○○取得損害賠償，不得再重複求償，又原
    告與被告甲○○之婚姻，早已發生問題，其婚姻不睦並非其所造成；其之前為美
    髮師，每月收入約二萬多元，目前已無工作等語置辯。
三、被告雖抗辯關於本件通姦原因事實，原告已於另案即本院八十九年度婚字第五七
    五號、九十年度訴字第六四一號請求損害賠償，是本件乃重複起訴云云；惟查，
    原告於本院八十九年度婚字第五七五號離婚案件係以民法第一０五六條為訴訟標
    的，請求被告甲○○給付判決離婚之精神上損害賠償一百萬元，另於本院九十年
    度訴字第六四一號係以被告甲○○傷害其身體為原因事實，請求被告甲○○賠償
    慰撫金一百萬元等情，業據本院調取上開訴訟案件卷宗核閱無誤，是上開二訴訟
    案件與本件之原因事實或訴訟標的均不相同，自無重複起訴之問題。
四、查原告主張其與被告甲○○原係夫妻，詎被告乙○○於原告與被告甲○○婚姻關
    係存續中之八十八年十二月七日上午六時三十分許之某時，在台北市○○區○○
    路一段七六號六樓與被告甲○○通、相姦，經原告提出告訴後，由台灣台北地方
    法院檢察署檢察官以八十八年度偵字第二七一五九號提起公訴，經本院刑事庭以
    八十九年度易字第六五八號刑事判決被告均處有期徒刑六月，如易科罰金以三百
    元折算一日確定在案乙節，為被告所不爭執，復有上開刑事判決在卷可稽，自堪
    信為真實。
五、按因故意或過失，不法侵害他人之權利者，負損害賠償責任，故意以背於善良風
    俗之方法，加損害於他人者亦同。不法侵害他人之身體、健康、名譽、自由、信
    用、隱私、貞操，或不法侵害其他人格法益而情節重大者，被害人雖非財產上之
    損害，亦得請求賠償相當之金額；其名譽被侵害者，並得請求回復名譽之適當處
    分；前二項規定，於不法侵害他人基於父母、子女、或配偶關係之身分法益而情
    節重大者，準用之。民法第一百八十四條第一項及同法修正後之第一百九十五條
    第一、二、三項分別定有明文。而上揭修正後之民法第一百九十五條規定，於修
    正施前，不法害他人信用、隱私、貞操或不法侵害其他人格法益或基於父母、子
    女、配偶關係之身分法益而情節重大者，亦適用之，民法債篇施行法第九條亦著
    有明文。本件被告通、相姦，已構成侵害原告與被告甲○○夫妻間共同生活之美
    滿與幸福，干擾其婚姻關係，係侵害原告基於配偶關係之身分法益，雖其侵害行
    為成立於民法第一百九十五條修正前，依上說明，仍有修正後規定之適用。因此
    原告依據侵權行為之法律關係請求被告賠償非財產上之損害，洵屬有據。
六、第按不法侵害他人之人格權，被害人受有非財產上損害，請求加害人賠償相當金
    額之慰撫金時，法院對於慰撫金之量定，應斟酌實際加害情形、所造成之影響、
    被害人痛苦之程度、兩造之身分地位經濟情形及其他各種狀況，以核定相當之數
    額（最高法院四十七年台上字第一二二一號、五十一年台上字第二二三號判例參
    照）。查夫妻之間有第三者介入，對於任何一方莫不造成巨大之傷痛，本件被告
    乙○○知悉被告甲○○為有婦之夫猶與之相姦，對原告婚姻關係自造成一定之干
    擾而受有精神上之痛苦，是被告乙○○抗辯原告與被告甲○○之婚姻早已不睦，
    不得向其請求通姦侵權行為之損害賠償云云，並無理由。查原告為政治大學俄文
    系畢業，現任職一般公司人事部，每月收入約五萬元，，與被告甲○○結婚約十
    年，育有二子，而被告甲○○自承為政治大學俄文系畢業，之前開設美髮院，每
    月收入約二十萬元，被告乙○○自承為高職畢業，之前為美髮師，擁有美髮技術
    等情，為兩造所不爭執，是本院審酌上開各情及兩造之身分、地位及經濟狀況，
    認原告請求非財產上之損害賠償三百萬元，顯屬過高，應以五十萬元為適當，逾
    此金額所為之請求，尚非有據。又被告為共同侵權行為人，依民法第一百八十五
    條第一項規定應負連帶損害賠償責任。從而，原告本於侵權行為之法律關係請求
    被告連帶給付五十萬元，為有理由，應予准許，逾此部分所為之請求，則為無理
    由，應予駁回。
七、原告陳明願供擔保請准宣告假執行。查原告勝訴部分，核無不合，爰酌定相當擔
    保金額准許之；至原告敗訴部分，其假執行之聲請即失所附麗，爰併予駁回。
八、兩造其餘陳述及舉證，核與判決結論無影響，爰不一一論列，附此敘明。
九、原告之訴為一部有理由，一部無理由，依民事訴訟法第三百八十五條第一項前段
    、第七十九條但書、第八十五條第二項，第三百九十條第二項，判決如主文。
中      華      民      國    九十    年      六      月        六      日
                                            民事第五庭法      官  歐陽漢菁
右為正本係照原本作成
如對本判決上訴，須於判決送達後廿日內向本院提出上訴狀
中      華      民      國    九十      年      六      月      六      日
~B法院書記官  曾寶生


司法院資訊處製作；財團法人民間司法改革基金會備份。
